臺灣臺北地方法院刑事裁定　　　　　　　　　　　　　八十八年度自字第九八號
　　自　訴　人　甲○○
　　被　　　告　乙○○
右列被告因詐欺案件，經自訴人提起自訴，本院裁定如左：
    主  文
自訴駁回。
    理  由
一、自訴意旨略以：被告乙○○於民國八十八年九月二十九日藉故拜訪自訴人，陳稱
    其向他人調借票據繳付長子林泳村學費，翌日急需票款新台幣（下同）四萬五千
    元軋票，其剛從汐止國小調至三重國小，經向合作金庫申請公教低利貸款，即將
    於同年十月八日撥款，是日即可清償等語，自訴人乃調借上開款項予被告週轉應
    急，詎屆同年十月八日，被告竟藉口公教低利貸款未到，無法償還，經自訴人一
    再與被告聯絡，均相應不理，避不見面，再向汐止國小及三重國小查證，均覆稱
    並無乙○○老師其人，自訴人始知受騙，因認被告涉有刑法第三百三十九條第一
    項之詐欺罪嫌云云。
二、按法院或受命法官於自訴案件第一次審判期日前訊問及調查結果，如認為案件有
    刑事訴訟法第二百五十二條至第二百五十四條之情形者，得以裁定駁回其自訴，
    同法第三百二十六條第三項定有明文。次按刑法第三百三十九條第一項詐欺罪之
    成立，以意圖為自己或第三人不法所有，以詐術使人將本人或第三人之物交付為
    要件，所謂以詐術使人交付，必須被詐欺人因其詐術而陷於錯誤，若其所用方法
    ，不能認為詐術，亦不致使人陷於錯誤，即不構成該罪（最高法院四十六年台上
    字第二六０號判例參照）；至民事債務當事人間，若有未依債務本旨履行給付債
    務之情形，因在一般社會經驗上可能之原因甚多，或因不可歸責之事由無法給付
    ，或因合法得對抗他造主張抗辯而拒絕給付，甚或於債之關係成立後始因可歸責
    之事由而遲延給付，均有可能，非必出於自始無意給付之詐欺一端，是苟無足以
    證明被告於債之關係發生時自始即欲故意成立財產犯罪之積極證據，自不得僅以
    被告債信違反之客觀事後狀態，推定被告該當於意圖不法所有並施用詐術之詐欺
    罪構成要件。
三、本件自訴人認被告乙○○涉有右揭詐欺罪嫌，無非係以其指訴及本票、存證信函
    等影本，為其主要論據。訊據被告固供承向自訴人借款四萬五千元之事實，惟否
    認有何詐欺之犯行，辯稱：其急需支付房租、小孩書籍等費用而向自訴人借錢，
    雖有向自訴人表示貸款下來即還款，但因其有遲繳利息，銀行不准貸，故無法如
    期償還借款，且其係向美國運通銀行貸款，並非向合作金庫申請低利貸款，亦未
    向自訴人表示由汐止國小調至三重國小，其係有困難請自訴人幫忙，並非詐騙自
    訴人等語。經查，自訴人雖指訴被告陳稱其需票款軋票，其剛從汐止國小調至三
    重國小，及向合作金庫申請公教低利貸款，撥款即可清償，與事實不符等語，然
    為被告所否認，是尚難僅以自訴人之指訴為唯一論據，遽認被告有欺騙自訴人之
    情事；又被告確於八十八年間曾於美國運通銀行申辦信用貸款，但因查詢信用有
    異，故未予核貸等情，有美國運通銀行台北分行函一紙附卷可稽，是被告所辯其
    有遲繳利息，銀行不准貸，故無法如期償還借款等語，尚可採信；參以被告業已
    當庭償還自訴人共四萬元，自訴人表示不再追究本案（見八十九年八月十一日、
    九十一年六月二十七日筆錄）；而自訴人除被告未償還借款之事實外，並無提出
    其他被告自始即有意行騙等積極事證以供調查，以此債務不履行之事實，尚難認
    被告於借款之初即有不法所有之意圖，本案應屬單純債務不履行之民事糾紛，核
    與詐欺罪之構成要件自屬有間。此外，復查無積極證據足認被告有何詐欺犯行，
    是被告犯罪嫌疑顯有不足，而有刑事訴訟法第二百五十二條第十款之情形，依首
    揭說明，自應駁回本件自訴。
據上論斷，應依刑事訴訟法第三百二十六條第三項，裁定如主文。
中      華      民      國    九十一    年      六      月    二十八    日
                                    臺灣臺北地方法院刑事第七庭
                                        法  官  蕭  清  清
右正本證明與原本無異
如不服本裁定應於送達後五日內向本院提出抗告狀
                                        書記官  劉  麗  英
中      華      民      國    九十一    年      七      月     五       日
